【裁判字號】    95,訴,830
【裁判日期】    951013
【裁判案由】    毒品危害防制條例
【裁判全文】
台灣士林地方法院刑事判決               95年度訴字第830號
公  訴  人  台灣士林地方法院檢察署檢察官
被      告  甲○○
                    （另案在台灣台北監獄執行中）
上列被告因違反毒品危害防制條例，經檢察官提起公訴 (94年毒
偵字第2498號、95年度毒偵字第690 號)， 經本院合議裁定行簡
式審判程序，本院判決如下：
    主  文
甲○○連續施用第一級毒品，累犯，處有期徒刑柒月。扣案之第
一級毒品海洛因貳包（驗餘淨重分別為零點陸陸公克、零點零肆
公克）均沒收銷燬，扣案之針筒貳支均沒收。
    事  實
一、甲○○前因違反肅清煙毒條例案件，經台灣士林地方法院以
    84年度訴字第1207號判決處有期徒刑3 年1 月，復經台灣高
    等法院以85年度上訴字第1319號判決上訴駁回確定，於民國
    86年11月25日縮短刑期假釋出監，惟其於假釋期間之87年間
    又因施用第一級毒品海洛因案件，經依裁定送觀察、勒戒後
    ，認有繼續施用毒品之傾向，復依裁定送強制戒治，於88年
    9 月21日執行完畢，由台灣板橋地方法院檢察署檢察官以88
    年度戒毒偵字第174 號不起訴處分確定。嗣其違反肅清煙毒
    條例案件之徒刑假釋遭撤銷，故自88年4 月22日起執行其殘
    刑，迄89年11月3 日縮短刑期執行完畢。復因施用第一級毒
    品海洛因及第二級毒品安非他命案件，經台灣士林地方法院
    於94年5 月27日以94年度訴字第262 號判決並定應執行有期
    徒刑1 年2 月，於同年7 月27日確定，現於台灣台北監獄執
    行中。詎仍未戒除毒癮，於前案強制戒治執行完畢釋放後5
    年內再犯施用毒品罪，經法院判處罪刑確定後，復基於施用
    第一級毒品海洛因之概括犯意，自前案事實審宣示判決後某
    日起至94年10月3 日晚上11時30分許止，在台北市○○區○
    ○路2 段37號4 樓住處，以針筒注射或摻入香菸內點燃吸食
    之方式，連續施用第一級毒品海洛因多次。嗣經警於（一）
     94 年8 月18日上午10時35分許，與呂雅慧（業經不起訴處
    分確定）在台北市○○區○○路85巷12號樓梯間查獲，並當
    場扣得第一級毒品海洛因一包（淨重0.66公克）、針筒2 支
    ；（二）94年10月4 日下午1 時許，在同市○○區○○路與
    武昌街口查獲，並當場扣得第一級毒品海洛因一包（淨重
    0.04 公 克）。
二、案經台北市政府警察局萬華分局報請台灣士林地方法院檢察
    署檢察官偵查起訴。
    理  由
一、訊據被告甲○○對於上揭連續施用第一級毒品海洛因之事實
    均坦承不諱（詳見本院95年9 月4 日準備程序筆錄及95年9
    月4 日審判筆錄），並有94年8 月18日為警查獲時扣案之第
    一級毒品海洛因1 包（淨重0.66公克）及針筒2 支、94年10
    月4日 為警查獲時扣案之第一級毒品海洛因1 包（淨重0.04
    公克）可資佐證。且被告於94年8 月18日、同年10月4 日當
    日為警查獲後所採集之尿液，經送台灣檢驗科技股份有限公
    司鑑驗結果，均呈鴉片類陽性反應，此有該公司濫用藥物檢
    驗報告2 紙附卷可稽。參以，94年8 月18日及94年10月4 日
    扣案之白色粉末各一包，經送法務部調查局鑑定結果，確均
    檢出第一級毒品海洛因成分，此有法務部調查局94年11月8
    日調科壹字第020007497 號、94年12月4 日調科壹字第0200
    07562 號鑑定通知書各1 紙在卷足按，堪認被告前揭自白與
    事實相符，被告確有連續施用第一級毒品海洛因犯行無訛。
    又被告有前開事實欄所載之前科紀錄，有電腦查詢台灣板橋
    地方法院檢察署檢察官88年度戒毒偵字第174 號不起訴處分
    書、台灣士林地方法院94年度訴字第262 號判決及台灣高等
    法院被告全國前案紀錄表各1 份在卷可考。故本件事證明確
    ，被告犯行洵堪認定，應依法論科。
二、按中華民國刑法（下稱刑法）業經總統於94年2 月2 日以華
    總一義字第09400014901 號令修正公布，並自95年7 月1 日
    起施行。本次新修正施行之刑法，除修正累犯之成立要件外
    ，並將修正前刑法第56條連續犯之規定刪除。而被告於行為
    後之新法變更累犯及連續犯等規定，雖均非屬犯罪構成要件
    之變更，惟均顯已影響行為人刑罰之法律效果，自屬法律有
    變更，應依新修正刑法第2 條第1 項規定：「行為後法律有
    變更者，適用行為時之法律。但行為後之法律有利於行為人
    者，適用最有利於行為人之法律。」，於審判中法院適用本
    法之時，須比較新舊法後，適用以最有利於被告之法律，惟
    如比較新舊法後並無區別，則應適用行為時之規定。次按，
    犯罪在刑法施行前，比較裁判前之法律孰為有利於行為人時
    ，應就罪刑有關之一切情形，比較其全部之結果，而為整個
    之適用，不能割裂而分別適用有利益之條文，最高法院27年
    度上字第2615號判例定有明文。查修正前刑法第47條規定：
    「受有期徒刑之執行完畢，或受無期徒刑或有期徒刑一部之
    執行而赦免後，五年以內再犯有期徒刑以上之罪者，為累犯
    ，加重本刑至二分之一」。而修正後刑法第47條第1 項規定
    ：「受徒刑之執行完畢，或一部之執行而赦免後，五年以內
    故意再犯有期徒刑以上之罪者，為累犯，加重本刑至二分之
    一。」，比較新舊法之結果，若被告於前案受有期徒刑執行
    完畢後五年內，故意再犯有期徒刑以上之罪者，新舊法於此
    均構成累犯而無區別，對被告而言並無有利或不利之情形，
    自不生新舊法比較之問題，應逕依行為時即修正前之刑法第
    47條，論以累犯。次查，修正前刑法第56條規定：「連續數
    行為而犯同一之罪名者，以一罪論。但得加重其刑至二分之
    一」，連續犯在本質上應屬數罪，僅係基於訴訟經濟或責任
    吸收原則之考量，而論以一罪，是以行為人若基於概括之犯
    意，而以連續數行為犯基本構成要件相同之罪名，依修正前
    刑法之規定，僅論以一罪，並就論處之最高刑度得加重至法
    定最高本刑二分之一。惟如連續犯廢除後，則因被告所為本
    係數行為，則應論以數罪，並以數罪併罰定其應執行之刑。
    是以，比較新、舊法結果，仍應適用較有利於被告之行為時
    法律即舊法論以連續犯，合先敘明。
三、核被告所為，係犯毒品危害防制條例第10條第1 項之施用第
    一級毒品罪，被告持有第一級毒品海洛因進而施用，持有毒
    品之低度行為，應為施用毒品之高度行為所吸收，不另論以
    持有第一級毒品罪。又被告多次施用第一級毒品海洛因之犯
    行，時間緊接，手段相同，且係犯構成要件相同之罪，顯係
    基於概括犯意反覆為之，為連續犯，應依修正前刑法第56條
    之規定以1 罪論，並依法加重其刑。又被告有事實欄所載前
    科執行情形，此有台灣高等法院被告前案紀錄表1 份在卷可
    參，其於前案有期徒刑執行完畢後5 年之內，再犯有期徒刑
    以上之本罪，係屬累犯，應依修正前刑法第47條之規定遞加
    重其刑。爰審酌被告前曾多次違反肅清煙毒條例案件，並因
    犯施用毒品案件，經送觀察勒戒及強制戒治，仍不知戒絕，
    於前案有期徒刑執行完畢後，又觸犯本件犯行，一再戕害己
    身，顯示其定力不足、意志不堅、易受外界誘惑，原不宜寬
    縱，惟念其於本院審理中坦承犯行，頗有悔意，態度良好，
    及本案前經本院以95年度毒聲字第46號裁定令入勒戒處所觀
    察勒戒，被告因而自95年5 月2 日送台灣士林看守所附設台
    北勒戒所執行觀察勒戒處分（詳見94年度毒偵字第2498號第
    93頁），但嗣檢察官聲請本院裁定令入戒治處所施以強制戒
    治時，經本院以95年度毒聲字第328 號裁定駁回其聲請，檢
    察官乃據而起訴，嗣於同年7 月18日將被告解送台灣台北監
    獄執行前述確定判決（詳見同卷第108 頁、第123 頁），自
    95 年5月2 日迄於同年7 月18日止被告送觀察勒戒期間，其
    已因本案犯行而受拘束等一切情狀，量處如主文所示之刑。
四、扣案之第一級毒品海洛因2 包（驗餘淨重分別為0.66及0.04
    公克），係本案查獲供被告施用之毒品，係屬違禁物，不問
    屬於犯人與否，均應依毒品危害防制條例第18條第1 項前段
    之規定宣告沒收銷燬之。扣案之針筒2 支，係供犯罪所用之
    物且為被告與呂雅慧所共有，業據被告供明在卷，爰依刑法
    第38條第1 項第2 款之規定沒收。
據上論斷，應依刑事訴訟法第273 條之1 第1 項、第299 條第1
項前段，毒品危害防制條例第10條第1 項、第18條第1 項前段，
刑法第2 條第1 項前段、第11條、修正前刑法第56條、修正前刑
法第47條、第38條第1 項第2 款，判決如主文。
本案經檢察官林在培到庭執行職務
中    華    民    國    95    年    10    月    13    日
                  刑事第六庭法  官  姜麗香
以上正本證明與原本無異。
如不服本判決，應於判決送達後10日內，向本院提出上訴狀。
                             書記官  彭莉婷
中    華    民    國    95    年    10    月    14    日
附錄本案論罪科刑法條全文：
毒品危害防制條例第十條：
施用第一級毒品者，處六月以上五年以下有期徒刑。
施用第二級毒品者，處三年以下有期徒刑。


司法院資訊處製作；財團法人民間司法改革基金會備份。
